【裁判字號】    99,審訴,1930
【裁判日期】    990930
【裁判案由】    違反戶籍法等
【裁判全文】
臺灣桃園地方法院刑事判決            99年度審訴字第1930號
公  訴  人  臺灣桃園地方法院檢察署檢察官
被      告  丙○○
            乙○○
上列被告因違反戶籍法等案件，經檢察官提起公訴（99年度偵字
第1877號、第20424 號），嗣於本院準備程序進行中，被告二人
就被訴事實均為有罪之陳述，經本院告知簡式審判程序意旨，並
聽取公訴人及被告之意見後，本院合議庭裁定改由受命法官獨任
依簡式審判程序審理，並判決如下：
    主  文
丙○○共同行使偽造私文書，足以生損害於他人，處有期徒刑
月，如易科罰金，以新臺幣壹仟元折算壹日，遠傳電信門號00
00000000號行動電話服務申請書及行動電話號碼可攜服
務申請書上偽造之「甲○○」簽名共枚均沒收。
乙○○意圖為自己不法之所有，而侵占遺失物，處罰金新臺幣伍
仟元，如易服勞役，以新臺幣壹仟元折算壹日；又行使偽造私文
書，足以生損害於他人，累犯，處有期徒刑月，如易科罰金，
以新臺幣壹仟元折算壹日，遠傳電信門號0000000000
號行動電話服務申請書上偽造之「甲○○」簽名共貳枚均沒收；
又共同行使偽造私文書，足以生損害於他人，累犯，處有期徒刑
伍月，如易科罰金，以新臺幣壹仟元折算壹日，遠傳電信門號0
000000000號行動電話服務申請書及行動電話號碼可攜
服務申請書上偽造之「甲○○」簽名共枚均沒收。有期徒刑部
分應執行有期徒刑陸月，如易科罰金，以新臺幣壹仟元折算壹日
，遠傳電信門號0000000000號行動電話服務申請書、
遠傳電信門號0000000000號行動電話服務申請書及行
動電話號碼可攜服務申請書上偽造之「甲○○」簽名共伍枚均沒
收。
    事  實
一、乙○○前於民國82年間因懲治盜匪條例案件，經最高法院以
    85年度台非字第276 號判決判處有期徒刑10年，刑後強制工
    作3 年確定，於88年8 月20日假釋併付保護管束出監，嗣經
    撤銷假釋，尚餘殘刑有期徒刑4 年3 月又20日；另於90年間
    因竊盜案件，經本院以90年度易字第1983號判決判處有期徒
    刑1 年，嗣經臺灣高等法院以91年度上易字第47號判決駁回
    上訴確定，並與前開殘刑有期徒刑4 年3 月又20日接續執行
    ，於95年7 月31日執行完畢後令入勞動場所強制工作（於本
    案偽造文書部分構成累犯）。詎仍不知悔改，(一)於98年12月
    13日前之某日，在桃園縣中壢市自立新村附近，拾獲甲○○
    遺失之皮夾一只，內有甲○○之國民身分證、健保卡及其他
    證件，乙○○即意圖為自己不法之所有，將甲○○所有之國
    民身份證及健保卡侵占入己，其餘證件則連同皮夾一併丟棄
    。(二)乙○○隨即基於冒用身份而使用他人遺失之國民身分證
    、行使偽造私文書及詐欺取財之犯意，於98年12月13日至桃
    園縣平鎮市○○路上某通訊行，冒用甲○○之身分，在遠傳
    電信股份有限公司（下稱遠傳電信公司）門號0000000000號
    行動電話服務申請書上，偽簽「甲○○」之署名2 枚，進而
    偽造上開遠傳電信公司之行動電話服務申請書，並將甲○○
    遺失之國民身分證及健保卡影印後，持以向店員行使之，足
    以生損害甲○○及遠傳電信公司管理通話用戶資料之正確性
    ，並使遠傳電信公司陷於錯誤而交付行動電話門號00000000
    00號之SIM 卡1 張予乙○○。(三)乙○○復於98年12月中旬某
    日，將其前開拾獲之甲○○國民身份證及健保卡，交付予有
    冒用身份而使用他人遺失之國民身分證、行使偽造私文書及
    詐欺取財共同犯意聯絡之丙○○使用，丙○○即利用遠傳電
    信公司來電推銷新門號之機會，向不知情之銷售員佯稱欲以
    「甲○○」名義申辦行動電話門號0000000000號，嗣於98年
    12月21日，遠傳電信公司委託不知情之宅急便送貨員送交遠
    傳電信公司行動電話服務申請書、行動電話號碼可攜服務申
    請書時，推由乙○○冒用甲○○名義，偽簽「甲○○」之署
    名3 枚，而偽造上開遠傳電信公司之行動電話服務申請書、
    行動電話號碼可攜服務申請書，並將甲○○遺失之國民身分
    證及健保卡影印後，持以交付該宅急便送貨員寄回遠傳電信
    公司而行使之，足以生損害於甲○○及遠傳電信公司管理通
    話用戶資料之正確性，並使遠傳電信公司陷於錯誤而交付行
    動電話門號0000000000號之SIM 卡1 張予丙○○。嗣因丙○○另案經協尋，於98年12月22日下午3 時50分許，在桃園縣
    平鎮市○○路與環南路口為警尋獲，警方並發現丙○○身上
    持有甲○○遺失之國民身份證及健保卡，並有寄件人為甲○○之宅急便顧客收執聯及遠傳電信門號0000000000號之SIM
    卡1 張（卡片序號為000000000000000 號），始循線查悉上
    情。
二、案經桃園縣政府警察局平鎮分局報請臺灣桃園地方法院檢察
    署檢察官偵查暨臺灣桃園地方法院檢察署檢察官主動簽分偵
    辦後起訴。
    理  由
一、本案被告丙○○、乙○○所犯之罪，均非法定刑為死刑、無
    期徒刑或最輕本刑3 年以上有期徒刑之罪，亦非高等法院管
    轄第一審之案件，而被告二人於準備程序中就被訴事實已為
    有罪之陳述，經本院告知簡式審判程序之旨，並聽取公訴人
    及被告之意見後，本院合議庭乃依刑事訴訟法第273 條之1
    第1 項規定，裁定由受命法官獨任進行簡式審判程序，合先
    敘明。
二、上揭犯罪事實，業據被告丙○○、乙○○於警詢、偵訊及本
    院審理時均坦承不諱，並核與證人即被害人甲○○於偵訊時
    證述之情節大致相符，復有遠傳電信公司99年2 月3 日遠傳
    （企營）字第09910107487 號函暨函附之卡片序號00000000
    0000000 號之SIM 卡申請人及申辦門市資料、遠傳電信公司
    99年7 月12日遠傳（企營）字第09910701847 號函暨函附之
    門號0000000000及0000000000號之行動電話服務申請書、行
    動電話號碼可攜服務申請書影本、被害人甲○○簽立之未申
    請遠傳門號聲明書各1 份、被害人甲○○遺失之國民身份證
    及健保卡（已發還被害人）、扣案之遠傳電信公司SIM 卡1
    張（卡片序號為000000000000000 號）及寄件人為甲○○之
    宅急便顧客收執聯1 份等在卷可稽，足認被告二人之任意性
    自白均與事實相符，應可採信。綜上，本件事證明確，被告
    犯行均堪認定，應予依法論科。
三、核被告乙○○、丙○○所為，均係犯戶籍法第75條第3 項後
    段之冒用身分而使用他人遺失之國民身分證罪、刑法第216
    條、第210 條之行使偽造私文書罪及刑法第339 條第1 項之
    詐欺取財罪，被告乙○○另犯刑法第337 條之侵占遺失物罪
    。起訴意旨就被告乙○○偽造遠傳電信公司之行動電話服務
    申請書與被告丙○○、乙○○共同偽造遠傳電信公司之行動
    電話服務申請書及行動電話號碼可攜服務申請書，並於其上
    偽簽「甲○○」之署名，且將甲○○遺失之國民身分證及健
    保卡影印後，持以交付遠傳電信公司，使遠傳電信公司陷於
    錯誤而交付行動電話門號0000000000及0000000000號之SIM
    卡2 張部分漏未敘及，致未就被告尚犯詐欺取財罪併予起訴
    ，惟此部分與前揭起訴之違反戶籍法及行使偽造私文書犯行
    有想像競合之裁判上一罪關係，已如前述，為起訴效力所及
    ，且此部分業經蒞庭檢察官當庭增列起訴法條，基於檢察一
    體之原則，本院自應予以審究，本院亦當庭再對被告為告知
    ，自無礙於被告防禦權之行使，併此敘明。另被告丙○○、
    乙○○就上開犯罪事實(三)之犯行具有犯意聯絡及行為分擔，
    為共同正犯。被告乙○○偽造遠傳電信公司之行動電話服務
    申請書與被告丙○○、乙○○共同偽造遠傳電信公司之行動
    電話服務申請書及行動電話號碼可攜服務申請書，並於該申
    請書上偽簽署押之行為，係偽造私文書之階段行為，而被告
    二人持偽造之私文書向遠傳電信公司行使，其偽造私文書之
    低度行為，為行使之高度行為所吸收，均不另論罪。被告二
    人所犯上開冒用身分而使用他人遺失之國民身分證罪、行使
    偽造私文書罪及詐欺取財罪，主觀上係基於單一犯罪決意所
    支配下而緊接或同時實施，亦即均係以一冒名申請行動電話
    門號之一行為同時觸犯數罪名，為想像競合犯，應依刑法第
    55條之規定，從一重論以行使偽造私文書罪。被告乙○○所
    犯上開三罪，犯意各別，行為互殊，應予分論併罰。又被告
    乙○○有如事實欄一所載之犯罪科刑及執行完畢紀錄，此有
    臺灣高等法院被告前案紀錄表1 份在卷可按，其於徒刑執行
    完畢後5 年內故意再犯本件有期徒刑以上之行使偽造私文書
    二罪，皆為累犯，均應依刑法第47條第1 項規定加重其刑。
    爰審酌被告二人不思以正當途徑獲取財物，竟為一己之私，
    冒用他人名義申請行動電話門號，損害被害人甲○○及遠傳
    電信公司管理通話用戶資料之正確性及其犯罪之動機、目的
    、手段暨渠等犯後坦承全部犯行，犯後態度良好等一切情狀
    ，分別量處如主文所示之刑，並分別諭知易服勞役及易科罰
    金之折算標準，且就有期徒刑部分定其應執行之刑，並諭知
    易科罰金之折算標準。至被告乙○○於遠傳電信門號000000
    0000及0000000000號之行動電話服務申請書、行動電話號碼
    可攜服務申請書上偽造之「甲○○」簽名共5 枚，係偽造之
    署押，應依刑法第219 條規定予以沒收，並依共同正犯責任
    共同原理，就被告乙○○於遠傳電信門號0000000000號之行
    動電話服務申請書、行動電話號碼可攜服務申請書上偽造之
    「甲○○」簽名共3 枚於被告丙○○所處主刑項下併為沒收
    之諭知，附此敘明。
據上論斷，應依刑事訴訟法第273 條之1 第1 項、第299 條第1
項前段，戶籍法第75條第3 項後段，刑法第11條前段、第337 條
、第216 條、第210 條、第339 條第1 項、第55條、第47條第1
項、第51條第5 款、第41條第1 項前段、第42條第3 項前段、第
219 條，刑法施行法第1 條之1 第1 項、第2 項，判決如主文。
本案經檢察官梁光宗到庭執行職務。
中    華    民    國    99    年    9    月     30    日
                        刑事庭  法  官  鍾雅蘭
以上正本證明與原本無異。
如不服本判決，得自收受送達之翌日起10日內向本院提出上訴狀
（應附繕本），其未敘述上訴理由者，應於上訴期間屆滿後20日
內補提理由書狀於本院，上訴於臺灣高等法院。
                                書記官  陳恩如
中    華    民    國    99    年    9    月     30    日
附錄本案論罪科刑法條：
中華民國刑法第210條
偽造、變造私文書，足以生損害於公眾或他人者，處5 年以下有
期徒刑。
中華民國刑法第216條
行使第210 條至第215 條之文書者，依偽造、變造文書或登載不
實事項或使登載不實事項之規定處斷。
中華民國刑法第337條
意圖為自己或第三人不法之所有，而侵占遺失物、漂流物或其他
離本人所持有之物者，處5 百元以下罰金。
中華民國刑法第339條
意圖為自己或第三人不法之所有，以詐術使人將本人或第三人之
物交付者，處5 年以下有期徒刑、拘役或科或併科1 千元以下罰
金。
以前項方法得財產上不法之利益或使第三人得之者，亦同。
前二項之未遂犯罰之。
戶籍法第75條
意圖供冒用身分使用，而偽造、變造國民身分證，足以生損害於
公眾或他人者，處5 年以下有期徒刑、拘役或科或併科新台幣50
萬元以下罰金。
行使前項偽造、變造之國民身分證者，亦同。
將國民身分證交付他人，以供冒名使用，或冒用身分而使用他人
交付或遺失之國民身分證，足以生損害於公眾或他人者，處3 年
以下有期徒刑、拘役或科或併科新台幣30萬元以下罰金。

司法院資訊處製作；財團法人民間司法改革基金會備份。
